臺灣高雄地方法院刑事判決　　　　　　　　　　　　　　九十年度自緝字第二三號
　　自　訴　人　乙○○
　　被　　　告　丁○○
右列被告因竊佔案件，經自訴人提起自訴暨檢察官併案審理（七十九年度偵字第八二
五五號），本院判決如左：
    主  文
丁○○無罪。
    理  由
一、自訴及併案審理意旨略以：緣自訴人甲○○（提起自訴後，於民國八十九年七月
    十八日死亡，其妻乙○○依刑事訴訟法第三百三十二條規定承受訴訟）於七十五
    年間，在高雄市前鎮區明正里明正巷一之十八號磚造二層樓豬舍二排，另鹿舍、
    羊舍及蓋石棉瓦鐵架厝，長約四十五台尺等建物，屋內並置放中型電冰箱一台、
    白鐵皮冷凍箱一隻，碗盤及裝設有0000000號電話一架，供養豬、羊、鹿
    及供居住使用，至七十八年間，自訴人因職業關係離開此屋，詎料竟遭被告丁○
    ○予以竊佔，並出賣給賈榮富（業於八十二年十一月十六日死亡），再由賈榮富
    轉賣給翁張朱雀，再由翁張朱雀公然在屋外張貼招售字條，經自訴人於七十九年
    六月十三日自屏東返家時始發覺（賈榮富、翁張朱雀業經臺灣高等法院高雄分院
    於八十年九月十七日判決無罪確定）。因認被告與賈榮富、翁張朱雀三人共同涉
    有刑法第三百二十條第二項竊佔罪嫌云云。
二、按犯罪事實應依證據認定之，無證據不得推定其犯罪事實，不能證明被告犯罪或
    其行為不罰者，應諭知無罪之判決，刑事訴訟法第一百五十四條及第三百零一條
    第一項分別定有明文。又被告否認犯罪事實所持之辯解，縱屬不能成立，但如無
    積極證據足以證明其犯罪行為，自不能以推測或擬制之方法，以為裁判基礎（最
    高法院七十八年台上字第一九八一號判決意旨參照）。另按在訴訟上用以證明事
    實之證據，須於通常一般之人均不致於有所懷疑，而得確信其為真實之程度者，
    始得據以為有罪之認定；倘其證明尚未達到此一程度，而有合理之懷疑存在，致
    使無從為有罪之確信時，即應為無罪之判決（最高法院七十六年度台上字第四九
    八六號判例意旨參照）。
三、訊據被告丁○○，固坦承於七十八年間，曾占有使用自訴人所指系爭土地上之建
    築物，惟辯稱：伊係透過里長丙○○之介紹，由甲○○將該建築物及屋內物品借
    給伊無償使用，伊在該處養雞、鴨及狗，約一年多，一直至七十九年間，因政府
    實施「一清專案」掃黑，伊因害怕而出國走避時為止。伊不曾將建築物出賣給賈
    榮富等語。經查，系爭建築物係座落在國有水利地上，其中石棉屋及豬圈並非甲
    ○○所有，有本院七十九年十二月七日現場勘驗筆錄一紙附卷可稽，並為甲○○
    於該次勘驗時所自承，惟甲○○係於七十年四月廿八日，由蔣光烈將該土地使用
    權利讓渡之情，有雙方之讓渡書影本一紙附卷可憑。另證人賈榮富雖曾於七十九
    年七月十一日本案檢察官偵訊時及七十九年十月廿九日本院訊問時證稱：係被告
    將系爭磚造二樓房屋、豬欄及狗欄共三間、週圍以竹籬笆為界之土地使用權利出
    賣給伊云云，並提出七十八年七月卅一日雙方之權利讓渡書影本一紙附卷為證，
    惟此為被告所否認，被告並辯稱：前開讓渡書上伊名義之簽章，並非伊所為等語
    。因賈榮富、甲○○均已死亡，本院亦無從取得該讓渡書原本為筆跡鑑定，惟經
    本院以前開讓渡書影本上被告名義之簽名，與被告於九十年四月廿四日因本案通
    緝而查獲後，於警訊及本院訊問時之簽名筆跡比較，二者間之筆順及字形均有明
    顯差異，足認前開讓渡書上被告名義之簽名並非被告所親為。另證人賈榮富又於
    七十九年七月十一日偵訊時證稱：自被告處受讓系爭建築物後，只住了二、三星
    期云云，但其所提出與被告之前開讓渡書簽約日期為七十八年七月卅一日，而再
    讓渡給翁張朱雀之讓渡書簽約日期卻為七十九年四月廿七日，其間相距亦非僅二
    、三星期而已，故證人賈榮富前開所證，是否可採，實有可疑。故系爭建築物是
    否確為被告出賣給賈榮富之事實，尚不能證明。
四、再查，甲○○在系爭建築物內以自己名義申請用電，並以其子王志明名義申請電
    話號碼0000000號電話使用，此有甲○○於七十九年七月十一日偵訊時提
    出之七十七年一月間電費收據及七十八年一月間之電話費收據各一紙附卷可稽。
    而被告又自承於出國前，已占用系爭建築物使用一年餘，其間並自行繳納水、電
    費及電話費，其並與證人賈榮富曾於七十九年七月十一日偵訊時證稱：被告於讓
    渡給伊前，確實住在該處很久等語相符，足證被告曾使用系爭建築物之時間不短
    。甲○○雖指訴稱：自七十八年間離開系爭建築物，至七十九年六月十三日始發
    現遭竊佔云云，但其間甲○○既未使用該建築物，卻未辦理該址停止用電及停止
    用話之手續，此顯與常理未符，故甲○○此部分之指訴是否可信？被告所辯：曾
    經甲○○同意無償借用等語是否全無可採，亦非全無可疑。綜上所述，被告雖自
    承有佔用爭建築物之行為，惟其所辯：曾經甲○○同意等語，並非不能採信，此
    外，又查無其他證據足證被告有竊佔系爭建築物之犯行，雖證人戊○○於九十年
    十一月十五日本院訊問時證稱：不曾介紹被告向甲○○借用系爭建築物等語，致
    被告前開此部分所辯不足採信，但既查無其他證據足證被告有竊佔犯行，參諸前
    引法條及最高法院判例意旨之說明，仍不能遽認被告竊佔犯行，而應為無罪之諭
    知。
據上論斷，應依刑事訴訟法第三百四十三條、第三百零一條第一項，判決如主文。
中      華      民      國    九十一    年      一      月    二十一    日
                              臺灣高雄地方法院刑事第六庭
                                  法  官  邱  明  弘
右正本證明與原本無異。
如不服本判決，應於判決送達後十日內，向本院提出上訴狀。
                                書記官    顏平國
中    華    民    國      九十一      年      一月      二十二    日
